---
title: "RAF_Tag5"
author: "ja053"
date: "16 5 2020"
output: html_document
---

```{r setup, include=FALSE}
knitr::opts_chunk$set(echo = TRUE)
```

```{r wichtigste packages abrufen}

#wir laden nun vorab die wichtigsten packages
library(igraph)
library(igraphdata)
library(knitr) 
library(rmarkdown) 
```
#Visualisierung nach Knotentypen
```{r fig.height=10, fig.width=16, message=FALSE, warning=FALSE, paged.print=FALSE}

# Wir lesen das Netzwerk im Folgenden ein

# Zunächst werden Edge - und Nodelist eingelesen:
el <- read.csv("https://raw.githubusercontent.com/ca048/RAF-Forschungsdesign/master/edges.csv", header=T, as.is=T, sep = ",")
nodes <- read.csv("https://raw.githubusercontent.com/ca048/RAF-Forschungsdesign/master/nodes.csv", header=T, as.is=T, sep = ",")

#Edge- und Nodelist werden zu einer Matrix verknüpft
edgematrix <-as.matrix(el)
raf <- graph_from_data_frame(d=edgematrix, vertices=nodes, directed=FALSE)
raf

raf <- simplify(raf, remove.multiple = TRUE)#löscht doppelte Beziehungen

#Grafisch werden Ereignisse/Aktionen  anders dargestellt als Akteure
V(raf)[V(raf)$type == 1]$shape <- "circle" # Personen als Kreise
V(raf)[V(raf)$type == 2]$shape <- "square" # Aktionen als Quadrate
V(raf)[V(raf)$type == 1]$color <- "red" # Personen rot einfärben
V(raf)[V(raf)$type == 2]$color <- "orange" #Aktionen orange einfärben


# Visualisierung des Netzwerks
plot(raf,
     layout=layout_with_kk,
     edge.curved=curve_multiple(raf), # verhindert, dass sich Kanten überlagern
     vertex.label=NA, # entfernt die Beschriftung der Knoten für bessere Übersichtlichkeit
     vertex.size=5,
     main="RAF-Gesamtnetzwerk"
     )

```
#Egonetzwerk Baader 1. Grad
```{r fig.height=10, fig.width=16, message=FALSE, warning=FALSE, paged.print=FALSE}
# zeigt die Knoten mit den meisten Verbindungen, ähnlich wie der degree Wert.
ego_size(raf)

#zeigt die Nodes und die Anzahl ihrer Edges
degree(raf)

# Wir stellen fest, dass Andreas Bader die meisten degrees hat. Deshalb wollen wir ein Ego-Netzwerk aus diesem Graph generieren.

# selektiert aus dem Netzwerk alle Knoten, die mit Andreas Baader über einen Schritt verbunden sind.
king <- make_ego_graph(raf, order = 1, nodes = V(raf)$name == "Andreas Baader", mode ="all")


# man braucht diesen Zwischenschrit, damit das igraph-Objekt von king1 hergestellt ist
king1 <- king[[1]]
king1

plot(king1, 
     main="Ego-Netzwerk Andreas Baader, erster Grad",
     sub="nur direkte Beziehungen des ersten Grads")

```
#Egonetzwerk Baader 2. und 3. Grad
```{r fig.height=10, fig.width=16, message=FALSE, warning=FALSE, paged.print=FALSE}

#Zweiter Grad:

king2 <- make_ego_graph(raf, order = 2, nodes = V(raf)$name == "Andreas Baader", mode ="all") #Bei "order" muss nun eine 2 stehen

# man braucht diesen Zwischenschrit, damit das igraph-Objekt von king1 hergestellt ist
king2 <- king2[[1]]
king2

plot(king2,
     main="Ego-Netzwerk Andreas Baader, zweiter Grad",
     sub="nur direkte Beziehungen ersten und zweiten Grads")


#Dritter Grad:

king3 <- make_ego_graph(raf, order = 3, nodes = V(raf)$name == "Andreas Baader", mode ="all") #Bei "order steht nun eine 3


# man braucht diesen Zwischenschrit, damit das igraph-Objekt von king1 hergestellt ist
king3 <- king3[[1]]
king3

plot(king3, 
     main="Ego-Netzwerk Andreas Baader, dritter Grad",
     sub="nur direkte Beziehungen ersten, zweiten und dritten Grads")
```
#Komponenten
```{r}
#Wir zählen die Komponenten:
count_components(raf)
#Anscheinend haben wir nur eine Komponente im Gesamtnetzwerk, damit lohnt es sich nicht, diese zu zerlegen. Let's try Cluster
```
#Cluster
```{r}
#Wir rufen die Cluser unseres Netzwerkes auf
clusters(raf)
#Im Gesamtnetzwerk gibt es auch nur ein Cluster, daher lohnt sich auch hier keine Analyse
```
#Erste Generation
```{r fig.height=10, fig.width=16, message=FALSE, warning=FALSE, paged.print=FALSE}
#Erstellung und Visualisierung des Netzwerks der Ersten Generation

raf

raf_eins <- delete_vertices(raf, V(raf)[generation !="1"])

raf_eins

raf_eins_mem <- delete_vertices(raf_eins, V(raf_eins)[type !="1"])

raf_eins_mem

#Entzerrte Darstellung, Anpassung der Visualisierung 
l <- layout_with_kk(raf_eins_mem) #legt den Layout-Typ fest
l <- norm_coords(l, ymin=-0.75, ymax=0.75, xmin=-0.75, xmax=0.75)


# Beste Visualisierung ist mit Faktor 1.2
par(mfrow=c(1,1), mar=c(2,2,2,2))

# Nun wird das Netzwerk der Mitglieder der 1. Generation geplottet:
plot(raf_eins_mem, 
     rescale=F, 
     layout=l*1.2,
     edge.color="grey80",
     edge.arrow.size=.3,
     vertex.color="red",
     vertex.size=5,
     edge.curved=curve_multiple(raf_eins_mem), #sorgt dafür, dass sich keine Kanten überlagern
     main="Netzwerk der ersten Generation")
```
#Komponenten Erste Generation
```{r}
#Wir zählen die Komponenten der ersten Generation
count_components(raf_eins_mem)

#Wir finden 4 Komponenten

# Um genauer zu verstehen, welche Vertices zu welcher Gruppe gehören, lassen sie sich mit dem Befehl groups(g) in Grupppen unterteilten. 
raf_eins_mem_groups <- groups(components(raf_eins_mem))
raf_eins_mem_groups

#Es gibt also drei Komponenten mit nur einer Person

#Starke und SChwache Komponenten:

# Unteranalyse der Hauptkomponente
is_connected(raf_eins_mem)

# Analyse der Verteilung der Komponenenten
components(raf_eins_mem, mode = c("weak", "strong"))

# Analyse der starken Komponenten
components(raf_eins_mem, mode = "strong")

# Anzahl der Komponenten
count_components(raf_eins_mem)

# Aufteilung der Komponenten
comp_raf_eins_mem <- components(raf_eins_mem)
groups(comp_raf_eins_mem)

#In einer Komponente sind also 42 "Mitglieder", in den anderen drei jeweil nur eines
```
#Cluster erste Generation
```{r}
# Anzahl der Clusters
clusters(raf_eins_mem)

# Sind die Cluster miteinander verbunden?
is_connected(raf_eins_mem)

#Es gibt also vier Cluster, die nicht verbunden sind
```
#Cluster in Komponenten zerlegen
```{r fig.height=10, fig.width=16, message=FALSE, warning=FALSE, paged.print=FALSE}
raf_eins_comp <- decompose.graph(raf_eins_mem)
raf_eins_comp

# Komponenten neu benennen
raf_eins_comp1 <- raf_eins_comp[[1]]
raf_eins_comp2 <- raf_eins_comp[[2]]
raf_eins_comp3 <- raf_eins_comp[[3]]
raf_eins_comp4 <- raf_eins_comp[[4]]

# neue Teilkomponenten analysieren
raf_eins_comp1
raf_eins_comp2
raf_eins_comp3
raf_eins_comp4

# Komponenten getrennt visualisieren
par(mfrow=c(1,4), mar=c(0,0,2,1)) 
plot(raf_eins_comp1, vertex.color="grey80", main="Komponente 1")
plot(raf_eins_comp2, vertex.color="grey60", main="Komponente 2")
plot(raf_eins_comp3, vertex.color="grey40", main="Komponente 3")
plot(raf_eins_comp4, vertex.color="grey20", main="Komponente 4")
par(mfrow=c(1,1), mar=c(0,0,1,1)) 
```
#Cluster mit Walktrap Erste Generation
Hier werden innerhalb einer Komponente Cluster erstellt und aufgrund ihrer kürzesten Verbindung untereinander Visualisiert
```{r fig.height=10, fig.width=16, message=FALSE, warning=FALSE, paged.print=FALSE}

# Clusterberechnung
plot(raf_eins_comp1, vertex.color="grey80", main="Komponente 1")

# Wie funktioniert der Befehl?
?cluster_walktrap()

# Berechnung der Cluster innerhalb der Komponente
# erstellt die Berechnung für die Modularität und deren Teilgruppen
cl <- cluster_walktrap(raf_eins_comp1)
modularity(cl)
membership(cl)

plot(cl, raf_eins_comp1, 
     main="Cluster-Walktrap Analyse von raf_eins_comp1")
```
```{r fig.height=10, fig.width=16, message=FALSE, warning=FALSE, paged.print=FALSE}
#Versuch mit ganzer erster Generation ohne Komponenten

# Clusterberechnung
plot(raf_eins_mem, vertex.color="grey80", main="Komponente 1")

# Wie funktioniert der Befehl?
?cluster_walktrap()

# Berechnung der Cluster innerhalb der Komponente
# erstellt die Berechnung für die Modularität und deren Teilgruppen
cl <- cluster_walktrap(raf_eins_mem)
modularity(cl)
membership(cl)

plot(cl, raf_eins_mem, 
     main="Cluster-Walktrap Analyse der Ersten Generation")

#Fazit: Funktioniert und macht mehr Sinn wegen den Einzelleuten

```

#Cluster Edge-Betweenness
Hier werden Sollbruchstellen als Verbindung der einzelnen Cluster analysiert (Broker?)
```{r fig.height=10, fig.width=16, message=FALSE, warning=FALSE, paged.print=FALSE}
# Clusterberechnung
plot(raf_eins_mem, vertex.color="grey80", main="Erste Generation")

# Berechnung der Cluster innerhalb der Komponente
?cluster_edge_betweenness()

# erstellt die Berechnung für die Modularität und deren Teilgruppen
eb <- cluster_edge_betweenness(raf_eins_mem)
eb

plot(eb, raf_eins_mem, 
     main="Edge-Betweenness Cluster")
```


#Zweite Generation mit Komponenten, Clustern und Clusterwalktrap
```{r fig.height=10, fig.width=16, message=FALSE, warning=FALSE, paged.print=FALSE}
raf

raf_zwei <- delete_vertices(raf, V(raf)[generation !="2"])

raf_zwei

raf_zwei_mem <- delete_vertices(raf_zwei, V(raf_zwei)[type !="1"])#ohne Anschläge

raf_zwei_mem

#Entzerrte Darstellung, Anpassung der Visualisierung 
l <- layout_with_kk(raf_zwei_mem) #legt den Layout-Typ fest
l <- norm_coords(l, ymin=-0.75, ymax=0.75, xmin=-0.75, xmax=0.75)


# Beste Visualisierung ist mit Faktor 1.2
par(mfrow=c(1,1), mar=c(2,2,2,2))

# Nun wird das Netzwerk der Mitglieder der 2. Generation geplottet:
plot(raf_zwei_mem, 
     rescale=F, 
     layout=l*1.2,
     edge.color="grey80",
     edge.arrow.size=.3,
     vertex.color="red",
     vertex.size=5,
     edge.curved=curve_multiple(raf_zwei_mem), #sorgt dafür, dass sich keine Kanten überlagern
     main="Netzwerk der zweiten Generation")
```
#Komponenten zweite Generation
```{r}
#Wir zählen die Komponenten der zweiten Generation:
count_components(raf_zwei_mem)

#Wir finden 3 Komponenten und lassen sie in Gruppen aufteilen
raf_zwei_groups <- groups(components(raf_zwei_mem))
raf_zwei_groups

#Wir finden eine Gruppe mit vielen Mitgliedern, eine mit einem Mitglied und eine Zweiergruppe

# Unteranalyse der Hauptkomponente
is_connected(raf_zwei_mem)

# Analyse der Verteilung der Komponenenten
components(raf_zwei_mem, mode = c("weak", "strong"))

# Analyse der starken Komponenten
components(raf_zwei_mem, mode = "strong")

# Anzahl der Komponenten
count_components(raf_zwei_mem)

# Aufteilung der Komponenten
comp_raf_zwei_mem <- components(raf_zwei_mem)
groups(comp_raf_zwei_mem)
```
#Cluster zweite Generation
```{r}
#ANzahl der Cluster
clusters(raf_zwei_mem)

# Sind die Cluster miteinander verbunden?
is_connected(raf_zwei_mem)

#Nicht verbunden
```
#Cluster Walktrap zweite Generation (Gesamt)

```{r fig.height=10, fig.width=16, message=FALSE, warning=FALSE, paged.print=FALSE}


# Clusterberechnung
plot(raf_zwei_mem, vertex.color="grey80", main="Zweite Generation")

# Wie funktioniert der Befehl?
?cluster_walktrap()

# Berechnung der Cluster innerhalb der Komponente
# erstellt die Berechnung für die Modularität und deren Teilgruppen
cl <- cluster_walktrap(raf_zwei_mem)
modularity(cl)
membership(cl)

plot(cl, raf_zwei_mem, 
     main="Cluster-Walktrap Analyse der Zweiten Generation")


```
#Cluster Edge-Beteweenness Zweite Generation
```{r fig.height=10, fig.width=16, message=FALSE, warning=FALSE, paged.print=FALSE}

# Clusterberechnung
plot(raf_zwei_mem, vertex.color="grey80", main="Zweite Generation")

# Berechnung der Cluster innerhalb der Komponente
?cluster_edge_betweenness()

# erstellt die Berechnung für die Modularität und deren Teilgruppen
eb <- cluster_edge_betweenness(raf_zwei_mem)
eb

plot(eb, raf_zwei_mem, 
     main="Edge-Betweenness Cluster Zweite Generation")
```
#Cluster Edge-Betweenness Gesamtnetzwerk

```{r fig.height=10, fig.width=16, message=FALSE, warning=FALSE, paged.print=FALSE}
raf

#Um die Cluster zu erstellen, müssen die Aktionen gelöscht werden

raf_mem <- delete_vertices(raf, V(raf)[type !="1"])#ohne Anschläge

# Clusterberechnung
plot(raf_mem, vertex.color="grey80", main="Gesamtnetzwerk Akteure")

# Berechnung der Cluster innerhalb der Komponente
?cluster_edge_betweenness()

# erstellt die Berechnung für die Modularität und deren Teilgruppen
eb <- cluster_edge_betweenness(raf_mem)
eb

plot(eb, raf_mem, 
     main="Edge-Betweenness Cluster")
```
