Dichte Gesamtnetzwerk (ohne Aktionen)

```{r delete_vertices, exercise=TRUE, exercise.lines = 15}
library(igraph)
el <- read.csv("https://raw.githubusercontent.com/ca048/RAF-Forschungsdesign/master/edges.csv", header=T, as.is=T, sep = ",")
nodes <- read.csv("https://raw.githubusercontent.com/ca048/RAF-Forschungsdesign/master/nodes.csv", header=T, as.is=T, sep = ",")
edgematrix <-as.matrix(el)
raf <- graph_from_data_frame(d=edgematrix, vertices=nodes, directed=T)

raf_ohne_akt <- delete_vertices(raf, V(raf)[type > "1"]) 
raf_ohne_akt
plot(raf_ohne_akt, layout=layout_with_kk,
     main="Netzwerk Gesamt",
     edge.color="green",
     edge.arrow.size=.5,
     vertex.color="pink")
```

```{r density, exercise=TRUE, exercise.lines = 15}
## 1 Berechnung der Dichte des Netzwerks raf
edge_density(raf_ohne_akt)
```
Die Dichte des Gesamtnetzwerks beträgt 0.06583418, das bedeutet, dass ca. 6,6% (also rund 7%) von allen möglichen Beziehungen zwischen den Knoten realisiert wurde. Dies bedeutet auch, dass zwischen ca. 93% der Knoten keine Beziehungen bestehen. Im Vergleich zur Dichte des Gesamtnetzwerks ist die Dichte der ersten und zweiten Generation damit erheblich größer. Dies kann wohl auch daran liegen, dass sich die Mitglieder der ersten und zweiten Generation untereinander nicht kannten da zeitlich versetzt aktiv.