---
title: "RAF Gesamtnetzwerk"
author: "Hannah Bauer"
date: "9 3 2020"
output: pdf_document
---

```{r setup, include=FALSE}
knitr::opts_chunk$set(echo = TRUE)
```

```{r}
# Skript Erstellung einfaches Netzwerk
# lädt igraph Bibliothek (ggf. vorher installieren)
library(igraph)
# erhöht das limit auf 10000000
options(max.print=1000000)
# liest die Edgelist als "el" ein
el <- read.csv("https://raw.githubusercontent.com/ca048/RAF-Forschungsdesign/master/edges.csv", header=T, as.is=T, sep = ",")
# liest die Nodelist mit den Namen ein
nodes <- read.csv("https://raw.githubusercontent.com/ca048/RAF-Forschungsdesign/master/nodes.csv", header=T, as.is=T, sep = ",")
# Zwischenschritt verbindet die Edge- und Nodelist zu einer Matrix
raf_matrix <- as.matrix(el)
# zeigt die Matrix an
raf_matrix
# generiert ein igraph-Objekt (dataframe) aus der Matrix, das ungerichtet ist (directed = false)
raf <- graph_from_data_frame(d=raf_matrix, vertices=nodes, directed=FALSE)
# ruft unser neues igraph-Objekt auf
raf
# generiert die Standard-Visualisierung des Netzwerks
#plot(raf)
#degree <- degree(raf)
#degree
#test, ob Anfangsproblem behoben ist (d.h. alle Nodeattribute eingelesen werden und in die Matrix übernommen wurden)
#list.vertex.attributes(raf)
#Grafisch werden Ereignisse/Aktionen  anders dargestellt als Akteure
V(raf)[V(raf)$type == 1]$shape <- "circle" # Personen als Kreise
V(raf)[V(raf)$type == 2]$shape <- "square" # Aktionen als Quadrate
# einfacher plot
plot(raf,
     layout=layout_nicely,
     main="RAF-Netzwerk")
```
## 1 Komponenten analysieren
Da insbesondere bei großen Netzwerken die Teilkomponenten nicht immer sichtbar sind, ist es hilfreich zu Beginn der Analyse sich alle Komponenten anzeigen zu lassen
Der Befehl groups() zeigt an, welche Knoten zu welcher Komponente gehören. 

```{r components, exercise=TRUE, exercise.lines = 10}
# Grafik des Gesamtnetzwerks
plot(raf, layout=layout_with_kk, main="Gesamtnetzwerk")
````
```{r components, exercise=TRUE, exercise.lines = 10}
# Anzahl der Komponenten
count_components(raf)
```
```{r components, exercise=TRUE, exercise.lines = 10}
# Um genauer zu verstehen, welche Vertices zu welcher Gruppe gehören, lassen sie sich mit dem Befehl groups(g) in Grupppen unterteilten. 
raf_groups <- groups(components(raf))
raf_groups
```
# es gibt also keine abgesonderte Gruppe, die nicht mit dem Hauptteil verbunden ist, überall besteht irgendwie eine Verbindung
