---
title: "RAF Gesamtnetzwerk"
author: "Hannah Bauer"
date: "9 3 2020"
output: pdf_document
---

```{r setup, include=FALSE}
knitr::opts_chunk$set(echo = TRUE)
```

```{r}
# Skript Erstellung einfaches Netzwerk
# lädt igraph Bibliothek (ggf. vorher installieren)
library(igraph)
# erhöht das limit auf 10000000
options(max.print=1000000)
# liest die Edgelist als "el" ein
el <- read.csv("https://raw.githubusercontent.com/ca048/RAF-Forschungsdesign/master/edges.csv", header=T, as.is=T, sep = ",")
# liest die Nodelist mit den Namen ein
nodes <- read.csv("https://raw.githubusercontent.com/ca048/RAF-Forschungsdesign/master/nodes.csv", header=T, as.is=T, sep = ",")
# Zwischenschritt verbindet die Edge- und Nodelist zu einer Matrix
raf_matrix <- as.matrix(el)
# zeigt die Matrix an
raf_matrix
# generiert ein igraph-Objekt (dataframe) aus der Matrix, das ungerichtet ist (directed = false)
raf <- graph_from_data_frame(d=raf_matrix, vertices=nodes, directed=FALSE)
# ruft unser neues igraph-Objekt auf
raf
# generiert die Standard-Visualisierung des Netzwerks
#plot(raf)
#degree <- degree(raf)
#degree
#test, ob Anfangsproblem behoben ist (d.h. alle Nodeattribute eingelesen werden und in die Matrix übernommen wurden)
#list.vertex.attributes(raf)
#Grafisch werden Ereignisse/Aktionen  anders dargestellt als Akteure
V(raf)[V(raf)$type == 1]$shape <- "circle" # Personen als Kreise
V(raf)[V(raf)$type == 2]$shape <- "square" # Aktionen als Quadrate
# einfacher plot
plot(raf,
     layout=layout_nicely,
     main="RAF-Netzwerk")
```
```{r density, exercise=TRUE, exercise.lines = 15}
# Berechnung der Dichte des Netzwerks raf
edge_density(raf)

```
#Die Dichte des Netzwerks beträgt also 0.09905119, das bedeutet, dass 9,9 % (also etwa 10%) von allen möglichen Beziehungen zwischen den Knoten realisiert wurde. Dies bedeutet auch, dass zwischen 90% der Knoten keine Beziehungen bestehen. Das liegt wohl hauptsächlich daran, dass sich die Mitglieder der ersten und zweiten Generation in den meisten Fällen gar nicht kannten da zeitlich versetzt aktiv.

```{r}
#```{r density_sub, exercise=FALSE, exercise.lines = 15}
# Berechnung der Dichte des Netzwerks raf
# Teilnetzwerke erste und zweite Generation erstellen
eins <- subgraph.nodes(raf, N(raf)[generation==1]) 
zwei <- subgraph.nodes(raf, N(raf)[generation==2]) 
Helfer <- subgraph.nodes(raf, N(raf)[generation==4])

# Visualisierung
par(mfrow=c(1,4), mar=c(0,0,2,1)) 
plot(raf, main="Gesamt")
plot(erste, vertex.color="blue", main="Erste Generation")
plot(zweite, vertex.color="green", main="Zweite Generation")
plot(Helfer, vertex.color="red", main="Helfer")
par(mfrow=c(1,1), mar=c(0,0,1,1)) 

# Berechnung der Dichte für die Netzwerke
edge_density(raf)
edge_density(erste)
edge_density(zweite)
edge_density(Helfer)

```
```
